臺灣高等法院刑事判決　　　　　　　　　　　　　九十一年度上易字第一四五號
　　上　訴　人
　　即　被　告　甲○○
右上訴人因傷害案件，不服臺灣板橋地方法院九十年度易字第三一三七號，中華民國
九十一年一月二十二日第一審判決（起訴案號：臺灣板橋地方法院檢察署九十年度偵
字第一０一八０號）提起上訴，本院判決如左：
    主  文
上訴駁回。
    事  實
一、甲○○於民國九十年四月七日十三時三十分許搭乘台北汽車客運股份有限公司由
    乙○○駕駛之七○六路線公車，行經台北縣永和市○○路○段一六四號前時，因
    與甲○○相識之另一乘客楊翠玲並未出示優待身份證明文件，以供查驗可否持用
    公車優待票卡，而與司機乙○○發生爭執，甲○○竟上前與乙○○發生口角，於
    爭執中，甲○○萌生傷害之犯意，以隨身所攜帶之雨傘揮打乙○○之頭部，乙○
    ○亦基於普通傷害之犯意，手持尖嘴鉗一把，毆打甲○○之頭部，甲○○隨即將
    乙○○拉下車，乙○○手持尖嘴鉗、甲○○手持雨傘，二人於車外並接續追逐互
    毆，致甲○○受有頭部外傷併前額兩處裂傷之傷害，乙○○亦受有頭部外傷之傷
    害（乙○○傷害部分業經原審判決有罪確定）。
二、案經乙○○訴由台北縣警察局永和分局報請臺灣板橋地方法院檢察署檢察官偵查
    起訴。
    理  由
一、訊據上訴人即被告甲○○固坦承於右揭時地與乙○○發生口角，並相互爭吵等情
    ，惟矢口否認有何傷害之犯行，辯稱：伊患有左肩肩胛骨陳舊性骨折合併五十肩
    宿疾，不可能以雨傘揮打乙○○，若乙○○當時有受傷，到場處理之員警應會立
    即將乙○○送醫，何以任令其開車離去？且伊當天下午三時三十分再次搭乘乙○
    ○所駕駛之公車，乙○○頭部、身體並未受傷，另許國禎、陳若蘋、郭穎丞、陳
    邦郁及潘姓乘客等人均非目擊者，無法證明現場情形云云。
二、惟查：
  (一)右揭事實業據告訴人乙○○就被告甲○○手持雨傘一支，朝乙○○頭部及身體等
    處揮打，致乙○○受有頭部外傷等情指述綦詳，並提出財團法人恩主公醫院乙種
    診斷證明書一紙附卷足參（見偵查卷第十三頁）。參諸被告之友人楊翠玲在警訊
    中均陳稱：「他們兩人（即被告甲○○及告訴人乙○○）一下公車後，甲○○手
    上拿著乙支雨傘，乙○○手拿乙支尖嘴鉗，兩人互相毆打。」（見偵查卷第十二
    頁）。顯見告訴人乙○○之指訴係有所憑，非不足採。
  (二)又證人即在場目擊之陳若蘋在警訊時證稱：於九十年四月七日下午十三時三十分
    許，目睹乘客及司機發生爭吵毆打，二人在公車上推來推去，並在推拉時下了車
    ，看到老先生拉著司機，並用雨傘打司機，沒有看到司機有沒有拿東西，老先生
    在公車階梯上頭部就已經流血了，之後沒多久就有警察前來處理等語（見偵查卷
    第三五頁反面），在原審調查時復證稱：那天公車停的站牌剛好在伊補習班門口
    ，很清楚的看到當初一個老先生在公車階梯上擋住車門，不讓司機將車開走，司
    機要把那個老先生推下車，兩人就在那邊拉扯，後來兩人下車，那個老先生用雨
    傘打司機，司機也有還手，又看到司機上車，又下車，在這時候就看見老先生額
    頭有流血，後來警察就到了，老先生什麼時候流血伊有點不記得了，老先生的雨
    傘，是折疊式的雨傘，折得好好的等語（見原審卷第五八頁）。另一證人亦為在
    場目擊者許國楨亦在原審到庭證稱：伊看到的只是中間、還有後半段，他們在公
    車上面發生什麼爭執伊不知道，因為伊的公司是在站牌旁，聽到爭吵聲，就出去
    看，剛好看見司機與一個老先生在爭吵，看見老先生拿雨傘，司機手上拿什麼伊
    已經不記得了，只記得拿了一樣東西，看見他們互毆，老先生拿雨傘打司機，司
    機手拿東西也打那個老先生，伊看見他們兩人一直打來打去，勸他們不要再打了
    ，他們還是一直叫罵、爭執，現場圍觀的人很多，接著伊看見那個老先生額頭有
    血跡，後來警察、救護車就來了等語（見偵查卷第三五頁反面、原審卷第五一頁
    ）。證人陳若蘋、許國楨所證之情節互核相符，自堪採信。
  (三)另告訴人乙○○當天共開三趟，開車時間分別為五點五十分，七點五十七分、十
    點四十六分，而最後一趟則於十三點三十三分到達，此有台北汽車客運股份有限
    公司九十年十月十九日（九十）北汽客運字第０三四二號函存卷可按（見原審卷
    第二六、二七頁）( 最後一趟十三點三十三分到達，係指第三趟於上午十時四十
    六分出發，而於十三時三十三分到達) ，顯見當天下午三時三十分乙○○並未駕
    駛公車，被告指述乙○○於當天下午仍有駕駛公車並未受傷云云，顯屬無憑。又
    乙○○在本院調查時到庭證稱：「（為何你當時沒有去醫院，還把車子開走？）
    當時我車上還有一個客人，要在平和里路口下車，所以員警要我先把車子開走，
    我就開車載客人並且回去交班，接著我在醫院打電話去警局，警員要我回去作筆
    錄。」（見本院卷第二六頁）。參諸被告在本院亦坦承當天車上十多個客人，又
    依告訴人在恩主公醫院之就診紀錄時間係下午二時零一分（見原審卷第二九頁）
    ，顯見告訴人指稱伊當時為車上尚有客人而先送客人，再去驗傷一節，尚堪採信
    。足見被告辯稱告訴人先開車離去未受傷云云，不足採信。
  (四)再證人即本案處理之警員郭穎丞、陳邦郁在原審調查時復證稱：渠等到場時，爭
    執已經結束，只有被告甲○○手上拿著雨傘，他們都有受傷，但都不是很嚴重，
    渠等就著重於證據的查證，有問到乘客姓潘的說是那個老先生（指被告）先出手
    ，渠等就把全案交給備勤的人（即張文安）來處理等語（見原審卷第七一頁），
    堪信被告甲○○與告訴人乙○○二人均有出手互毆並受傷無訛。
  (五)再查被告確有持雨傘與乙○○互毆之事實，已均如前，被告提出之五十肩係左手
    ，與其右手持傘打人不生影響，自不足以推翻上開事實。又被告上訴空言指責證
    人許國禎、陳若蘋、郭穎丞、陳邦郁及潘姓乘客等人不在現場，亦不足採。
  (六)是綜上各節所陳，被告所辯不足採信。本件事證明確，被告犯行堪以認定。
三、核被告甲○○傷害人之身體，所為係犯刑法第二百七十七條第一項之傷害罪。原
    審因以被告罪證明確，適用刑法第二百七十七條第一項、第四十一條第一項，罰
    金罰鍰提高標準條例第一條前段、第二條之規定，併審酌被告之品行、素行、犯
    罪之動機、目的、手段、所生危害、犯後態度等一切情狀，量處拘役五十日，並
    諭知易科罰金折算標準。認事用法，經核並無不合，量刑亦稱妥適。被告上訴仍
    執陳詞，空言否認犯罪，指摘原判決不當，惟其所辯各節均不足採，其上訴自無
    理由，應予駁回。
據上論斷，應依刑事訴訟法第三百六十八條，判決如主文。
本案經檢察官呂丁旺到庭執行職務。
中      華      民      國      九十一      年    六    月    二十一    日
                              台灣高等法院刑事第十庭
                                  審判長法  官  溫  耀  源
                                        法  官  李  春  地
                                        法  官  何  菁  莪
右正本證明與原本無異。
不得上訴。
                                        書記官  吳  瑞  英
中      華      民      國     九十一       年    六    月     二十一   日
附錄：本案論罪科刑法條全文
刑法第二百七十七條
傷害人之身體或健康者，處三年以下有期徒刑、拘役或一千元以下罰金。
犯前項之罪，因而致人於死者，處無期徒刑或七年以上有期徒刑，致重傷者，處三年
以上、十年以下有期徒刑。
